【裁判字號】    97,交抗,1517
【裁判日期】    971009
【裁判案由】    違反道路交通管理處罰條例
【裁判全文】
臺灣高等法院交通事件裁定            97年度交抗字第1517號
抗  告  人
即受處分人  甲○○
上列抗告人因違反道路交通管理處罰條例案件，不服臺灣桃園地
方法院中華民國97年9 月3 日所為裁定（97年度交聲字第1007號
），提起抗告，本院裁定如下：
    主  文
抗告駁回。
    理  由
一、抗告意旨略以：原裁定刻意忽略當時執勤員警蠻橫無理行為
    ，或非程序上之重點，但確是問題的癥結點，根源是該員警
    對其筆誤行為強ㄠ、陷人於罪；當日偵查庭時，法官詢問鄧
    員警違規當日事發當時的情況，鄧員警的說明即含糊其詞且
    前後矛盾，當庭被法官多次質疑，而鄧員警自圓其說、矛盾
    叢生，為何裁定會是其異議申訴遭駁回；當庭其已告知鄧警
    員之對談錄音是事後補錄，該段錄音其承認：「當時車行在
    路中央時，路燈有變成是黃燈，要開單就應該根據事實寫"
    黃燈左轉" 」，鄧員警事後錄音中自導自演，一昧強調是闖
    紅燈，其回答所謂：「長官太那個了啦」意思是指「長官你
    太扯了吧」，鄧員警那句「改了，就是偽造文書」，就是為
    他筆誤行為推拖麻煩的託詞，當日其親赴警察局竹北分局，
    就是要向警政督察單位糾舉該員警不當之瀆職行為；原裁定
    指稱「其闖紅燈，業據證人結證明確，復有" 道路狀況現場
    圖" 、" 現場照片" 可佐，應堪認定。」對上述莫虛有之片
    面資料，完全未經其過目確認，實欠公允，非事實的指控及
    公職人員的瀆職，陷民眾於不公平待遇等語。
二、按汽車駕駛人，行經有燈光號誌管制之交岔路口闖紅燈者，
    處新臺幣1,800 元以上5,400 元以下罰鍰，並記違規點數3
    點，道路交通管理處罰條例第53條第1 項、第63條第1 項第
    3 款分別定有明文。
三、經查：
  (一)本件抗告人即受處分人甲○○於民國97年5 月30日下午3 時
    15分許，駕駛車號7973-FH 號自用小客車，沿新竹縣竹北市
    ○○路行駛，途經三民路與博愛街口時，有闖越紅燈左轉博
    愛街之違規情事，為新竹縣政府警察局竹北分局竹北派出所
    警員鄧欽聖當場舉發，並填製新竹縣政府警察局竹縣警交字
    第E00000000 號舉發違反道路交通管理事件通知單，限於97
    年5 月31日前向原處分機關交通部公路總局新竹區監理所中
    壢監理站到案陳述，嗣受處分人於同年5 月16日到案陳述，
    但為警員執行巡邏兼查抄勤務目睹，經原處分機關於同年月
    30日以壢監裁罰字第裁53-E00000000號裁決書，認受處分人
    違反道路交通管理處罰條例第53條第1 項規定，及道路交通
    管理事件統一裁罰基準表，處其罰鍰新臺幣（下同）2700元
    ，並依同條例第63條第1 項第3 款規定，記違規點數3 點。
  (二)受處分人於上述時間駕駛車號7973-FH 號自用小客車行經前
    開路口時，自新竹縣竹北市○○路左轉博愛街，為證人鄧欽
    聖當場舉發一節，業據證人於原審時結稱：伊當時係執行機
    車道路巡邏勤務，行駛於三民路往西方向，即違規車輛對面
    ，因見號誌閃黃燈遂停在機車停等區，停止時號誌已變換為
    紅燈，而該時異議人車輛仍在對向機車停等區內，未跨越停
    止線，嗣紅燈後異議人車輛方左轉至博愛街，而伊急著返回
    派出所處理事情，但因路旁民眾看著，故上前舉發等語綦詳
    ，核與新竹縣政府警察局竹北分局97年6 月27日北警交字第
    0975004020號函附道路狀況現場圖、現場照片相符，足徵受
    處分人確有於上述時地闖越紅燈情事，殆無疑義。況且，燈
    光號誌之違反，其所需之舉證狀態稍縱即逝，除設有感應照
    相之路口外，事後無法還原現場狀態，自有賴執行交通勤務
    之警員以為察實，而證人既職司該項職務，其觀察程度自應
    較一般人更為專注，再參酌員警執行公務時，本身即受有行
    政懲處責任之監督，其到庭具結作證，更係以刑事責任擔保
    其證言之真實性，復證人與受處分人素不相識，彼此間亦無
    任何嫌隙，當不至甘冒涉犯偽證罪之險，蓄意構陷受處分人
    ，亦查無證人所為證詞有顯著瑕疵或與事實不符之處，執難
    謂證人所述有何不可採信之情狀存在。基上，受處分人於上
    述時地闖越紅燈之事實，業據證人結證明確，復有道路狀況
    現場圖、現場照片可佐，應堪認定。
  (三)至受處分人猶執前詞為辯，然查證人當時祇為返回任職之派
    出所而行經前開路口巧遇受處分人，亟難科予其備妥照相、
    攝影器材而紀錄受處分人闖越紅燈之義務，自不得因本件未
    留存受處分人違規事實之書面紀錄，而認原處分機關所為裁
    處有違法、不當情事。況且，受處分人所述通過前開路口時
    號誌仍為黃燈一節，已為對向目睹之證人鄧欽聖堅詞否認，
    且參受處分人與證人間之舉發對談譯文內容謂：「警：先生
    你已經在路口了，紅燈你才左轉的，紅燈你停下來就好了嘛
    ！」、「民：這沒有紅燈呀！這不是紅燈。」、「警：那不
    是紅燈是什麼東西？」、「民：你說已經變黃燈，那也許說
    我承認。」、「警：別人博愛街的車子都已經走了也變綠燈
    了，我就在你的對面，我已經停下來了你還開過去，我已經
    停下來了喔！」、「民：長關（官）太那個了啦！」、「民
    ：……那可以寫黃燈。」、「警：這是偽造文書。」，證人
    於舉發當時因在三民路對向車道而可確認號誌為紅燈，且博
    愛街車輛已經行駛，而受處分人車輛在三民路左轉博愛路中
    ，自可確認有闖紅燈之違規事實，當無受處分人所指證人係
    舉發受處分人「闖黃燈」情事，所辯此節，要屬無據，不足
    以取。
  (四)基上，受處分人確有於上述時地闖越紅燈左轉情事，原處分
    機關以受處分人於期限內到案陳述意見，而依道路交通管理
    事件統一裁罰基準表予以罰處，自屬有據。
  (五)綜上所述，受處分人有違規闖越紅燈左轉情事，至為明確。
    原處分機關依道路交通管理處罰條例第53條第1 項規定，及
    道路交通管理事件統一裁罰基準表，處受處分人罰鍰2700元
    ，並依同條例第63條第1 項第3 款規定，記違規點數3 點，
    核無違誤，原審因認受處分人之聲明異議為無理由，予以駁
    回，經核並無不當。審酌證人鄧欽聖處理本件受處分人交通
    違規案件時，其位置正在對向之機車停等區內，距違規地點
    甚近，而其在舉發蒐證對談錄音中所言：「警：別人博愛街
    的車子都已經走了也變綠燈了，我就在你的對面，我已經停
    下來了你還開過去，我已經停下來了喔！」，復於原審證述
    「博愛街的車輛在等異議人左轉」，及受處分人於原審自承
    其駕駛小客車要左轉時，因受阻於機車而停在路中間之情，
    顯見證人鄧欽聖當時客觀上觀察之狀況為「上開路口之博愛
    街方向燈號已轉為綠燈，該行向上之車輛已開始啟動行駛後
    ，但受處分人仍駕駛車輛通過停等線進入該路口強行左轉而
    受阻於該路口」，故證人判斷受處分人係在三民路方向號誌
    變為紅燈後，始通過停等線左轉博愛街，因而明確認定受處
    分人有紅燈左轉闖紅燈之行為，與常情並不相違。再原審筆
    錄經查並無受處分人所指證人明顯有含糊其詞、前後矛盾、
    原審多次質疑之處，且證人舉發蒐證對談錄音中，證人與受
    處分人間對話語氣尚稱平和，亦難認有執勤態度蠻橫無理之
    情形。至受處分人所指道路狀況現場圖、現場照片等，僅為
    主管機關出具上開路口平面圖與照片，供法院參酌該路口路
    象之佐證，難認有其所稱欠公允之情，其抗告核無理由，應
    予駁回。
據上論結，應依道路交通管理處罰條例第89條、道路交通案件處
理辦法第26條，刑事訴訟法第412條，裁定如主文。
中    華    民    國    97    年    10    月    9     日
                  刑事第十五庭  審判長法  官  吳昭瑩
                                      法  官  蘇隆惠
                                      法  官  李正紀
以上正本證明與原本無異。
不得再抗告。
                                      書記官  鄭信昱
中    華    民    國    97    年    10    月    9     日


司法院資訊處製作；財團法人民間司法改革基金會備份。
